【裁判字號】    97,抗,260
【裁判日期】    971021
【裁判案由】    本票裁定
【裁判全文】
臺灣板橋地方法院民事裁定               97年度抗字第260號
抗  告  人  歌林股份有限公司
兼      上
法定代理人  甲○○
相  對  人  台灣土地銀行股份有限公司
法定代理人  乙○○
上列當事人間本票裁定事件，抗告人對於中華民國97年9月5日本
院97年度票字第7909號本票裁定提起抗告，本院裁定如下：
    主  文
抗告駁回。
抗告費用新臺幣壹仟元由抗告人連帶負擔。
    理  由
一、本件抗告意旨略以：緣訴外人燁林科技股份有限公司（下稱
    燁林公司）與中租迪和股份有限公司（下稱中租迪和）簽有
    分期付款買賣合約書，除邀同抗告人歌林股份有限公司、甲
    ○○擔任連帶保證人外，並由抗告人與燁林公司共同簽發新
    台幣（下同）16,398,000元之本票乙紙交予相對人收執，嗣
    訴外人中租迪和於民國（下同）97年8 月以存證信函通知抗
    告人其債權及相關權益信託移轉予相對人，並委由訴外人中
    租迪和續行催收，故本件相對人於提示上開本票後，逕向本
    院聲請裁定准予強制執行在案。惟查，抗告人等所簽立之上
    開本票原未記載發票日，依票據法第11條第1 項規定應屬無
    效票據，且抗告人等於發票時並未授權相對人自行填載，故
    發票人自行填載發票日，亦無從使該本票有效。再者，見票
    即付之本票，依票據法第66條準用同法第45條規定，應於發
    票日起6 個月內為付款之提示，雖同法第122條第5項就見票
    後定期付款之本票，定有未於期限內為提示即對發票人以外
    之前手喪失追索權之規定，然並不適用於未載到期日之本票
    ，故依同法第124條準用第104條第1 項規定，相對人對包含
    發票人之前手均喪失追索權。綜上所述，因票據法第123 條
    執票人得聲請法院裁定後強制執行之規定，係本於追索權而
    來，今相對人未遵期提示應已喪失追索權，自不得據以聲請
    本票裁定強制執行，原裁定不察，准其所請，自有不當，爰
    求為廢棄，駁回相對人之聲請等語。
二、按執票人向本票發票人行使追索權時，得聲請法院裁定後強
    制執行，票據法第123 條定有明文。次按本票執票人，依票
    據法第123 條規定，聲請法院裁定許可對發票人強制執行，
    係屬非訟事件，此項聲請之裁定，及抗告法院之裁定，僅依
    非訟事件程序，以審查強制執行許可與否，並無確定實體上
    法律關係存否之效力，如發票人就票據債務之存否有爭執時
    ，應由發票人提起確認之訴，以資解決，此有最高法院57年
    台抗字第76號判例意旨可資參照。又執票人聲請本票裁定後
    准予強制執行，法院應否為裁定，雖應審查本票之執票人對
    於發票人是否有追索權為斷，然票據法第104 條所稱前手並
    不包括匯票承兌人在內，而本票發票人其責任既與匯票承兌
    人同為票據債務之主債務人，依同ㄧ法理，該條所謂前手自
    不包括本票發票人，則為最高法院51年度台抗字第145 號判
    例、51年度台抗字第147號判例、66年度台上字第670號判決
    意旨所明定。
三、經查，相對人依票據法第123 條規定，聲請就上開本票金額
    准許強制執行等情，業據其提出與所述相符之本票為證。原
    裁定就系爭本票原本為形式上之審查，認其已依票據法第
    120 條規定具備本票應記載事項，屬有效之本票，原裁定准
    許相對人之聲請，並無不合。抗告人指稱系爭本票有未記載
    發票日，屬無效票據之情形乙節，應係本票是否有偽造、變
    造之情，應另由抗告人提起確認之訴以謀救濟，非本件非訟
    事件程序所得審認。抗告人另以相對人未遵期提示系爭本票
    ，執票人即相對人應喪失追索權資為抗辯，惟查本票發票人
    所負付款責任係第一次絕對付款責任，揆諸前開說明，執票
    人縱令不於付款期間內為付款之提示，發票人仍不解免其付
    款之責，則其辯稱相對人未遵期提示系爭本票，喪失追索權
    云云，即非有據。從而，抗告人執前揭情詞指摘原裁定不當
    ，求予廢棄，為無理由，應予駁回。
四、據上論結，本件抗告為無理由，爰依非訟事件法第46條、第
    21條第2項、第24條第1項，民事訴訟法第495條之1第1項、
    第449條第1項、第85條第2項，裁定如主文。
中    華    民    國    97    年    10    月     21   日
                  民事第二庭    審判長    蕭胤栗
                                法  官    程怡怡
                                法  官    陳財旺
以上正本證明與原本無異。
如不服本裁定，僅得於收受本裁定正本送達後10日內，以適用法
規顯有錯誤為理由，向本院提出再抗告狀（須附繕本一份及繳納
再抗告裁判費新台幣1,000元），經本院許可後始可再抗告。
中    華    民    國    97    年    10    月     21   日
                                書記官    孫國慧


司法院資訊處製作；財團法人民間司法改革基金會備份。
